臺灣高等法院刑事判決
108年度上易字第2306號
上  訴  人  
即  被  告  陳建瑋


上列上訴人即被告因公共危險案件，不服臺灣新竹地方法院108
年度易字第766號，中華民國108年10月17日第一審判決（起訴案
號：臺灣新竹地方檢察署108年度偵字第6890、6891、6892、728
6、7385號），提起上訴，本院判決如下：
    主  文
上訴駁回。
    事  實
一、陳建瑋係址設新竹市○○區○○路000巷00○0號鑫磊水泥製品股
    份有限公司（下稱鑫磊公司）之實際負責人（鑫磊公司名義
    上負責人為藍宇祥），其自民國107年10月2日起，陸續向申
    洋科技有限公司（下稱申洋公司）購買有毒之助凝劑【助凝
    劑實際上係國精化學股份有限公司所產出之廢液，含有害健
    康物質之酚類及鄰苯二甲酸二（2-乙基巳基）酯，且其PH值
    及化學需氧量均不符合流水標準】，並於107年12月初，為
    放置更多之助凝劑，本應注意助凝劑具有強鹼性，且為有害
    健康之物質，其應購買合格之桶槽妥善存放，以避免助凝劑
    外流污染河川，客觀上亦無不能注意之情形，竟疏未注意，
    向中古回收廠商購置2個各40公噸之中古桶槽，且放置在未
    有溢漏回收設備之鑫磊公司後方露天空地，致助凝劑存放於
    上開中古桶槽中，因桶槽底部破損，而沿廠內排水溝流至廠
    區旁海水川溪（即汫水港溪）內，使溪水受污染呈現紅色，
    並造成溪內魚群大量死亡。嗣於同月16日，經民眾檢舉，始
    循線查悉上情。
二、案經新竹市政府函送、內政部警政署保安警察第七總隊刑事
    警察大隊報告、法務部調查局新竹市調查站移送及臺灣新竹
    地方檢察署檢察官主動簽分偵查起訴。
    理  由
壹、證據能力方面：
一、按被告以外之人於審判外之言詞或書面陳述，除法律有規定
    者外，不得作為證據，刑事訴訟法第159條第1項定有明文。
    又被告以外之人於審判外之陳述，雖不符同法第159條之1至
    第159條之4之規定，而經當事人於審判程序同意作為證據，
    法院審酌該言詞陳述或書面陳述作成時之情況，認為適當者
    ，亦得為證據；當事人、代理人或辯護人於法院調查證據時
    ，知有同法第1項不得為證據之情形，而未於言詞辯論終結
    前聲明異議者，視為有前項之同意，為同法第159條之5所明
    定。對於本件判決所引之被告以外之人於審判外陳述之證據
    能力，當事人均未爭執證據能力，迄於本院言詞辯論終結時
    ，復未聲明異議，經本院審認結果，上開證據均無違法取得
    或證明力明顯偏低之瑕疵，以之作為證據應屬適當，依刑事
    訴訟法第159條之5之規定，認有證據能力。
二、本判決下列認定事實所引用之非供述證據，並無證據證明係
    公務員違背法定程序取得之證據，且與本件待證事實具有自
    然之關聯性，當事人對此部分之證據能力亦均不爭執，自得
    為證據使用。
貳、實體部分：
一、認定犯罪事實所憑之證據及理由    
    上揭事實，迭據被告陳建瑋於警詢、偵查、原審及本院均坦
    承不諱（見他字第139號卷第63-66、153、156-162、164-16
    5頁、偵字第7286號卷第6-8頁、偵字第7385號卷第4-17頁、
    原審卷第42-44頁、本院卷第56、84頁），核與證人陳信宏
    、鑫磊公司廠長宋文勝、鑫磊公司登記負責人藍宇祥於警詢
    、偵查中所述大致相符（陳信宏證詞見他字第139號卷第131
    -132、137、153頁；宋文勝證詞見他字第139號卷第140-145
    、147-148頁；藍宇祥證詞見他字第139號卷第120-123、127
    頁），並有鑫磊公司變更登記表（見他字第139號卷第173-1
    74頁）、台旭環境科技中心股份有限公司108年1月9日廢棄
    物樣品檢驗報告（見他字第139號卷第92-94、195-197頁）
    、新竹市環境保護局檢測報告（見他字第139號卷第95、186
    頁、他字第634號卷第6頁）、108年6月3日竹市環水字第108
    0013954號函及相關採樣檢測報告、鑑定報告等資料（見偵
    字第7286號卷第26-37頁）、行政院環境保護署107年12月25
    日環署水字第1070105265號函（見偵字第7286號卷第38-39
    頁）、行政院環境保護署環境督察總隊北區環境督察大隊10
    7年12月17日稽查督察紀錄（見偵字第7286號卷第40頁）、
    現場蒐證照片（見偵字第7286號卷第9-12頁）、過磅單及統
    一發票（見偵字第7385號卷第28-30頁）及GCMS定性/半定量
    分析結果（見他字第139號卷第41頁背面）等在卷可稽。足
    認被告自白與事實相符，堪予採信。本件事證明確，被告犯
    行均堪認定，應依法論科。
二、論罪
    核被告所為，係犯刑法第190條之1第6項之廠商負責人，因
    事業活動而過失放流毒物污染河川罪。
三、駁回被告上訴之理由：
  ㈠被告上訴意旨略以：被告過失程度甚輕，所經營之鑫磊公司
    亦未獲任何利益，其於意外事故發生後，即由新竹環保局雇
    工，並依指示將污染之河道及周邊回復原狀，因此支出新臺
    幣（下同）170餘萬元，鑫磊公司旋亦關廠，其事發後坦然
    面對責任，依最高標準進行清汙作業，犯後態度良好，所生
    損害已大致彌補完成，原審量刑過高，又併科高額罰金，請
    酌減刑度及罰金金額等語。
  ㈡按量刑之輕重，係屬為裁判之法院得依職權裁量之事項，苟
    其量刑已以行為人之責任為基礎，並斟酌刑法第57條所列一
    切情狀，在法定刑度內，酌量科刑，如無偏執一端，致明顯
    輕重失衡情形，不得遽指為不當或違法（最高法院72年台上
    字第6696號判例、99年度台上字第189號判決意旨參照）。
    又刑罰之量定屬法院自由裁量之職權行使，但仍應審酌刑法
    第57條所列各款事由及一切情狀，為酌量輕重之標準，並非
    漫無限制，在同一犯罪事實與情節，如別無其他加重或減輕
    之原因，下級法院量定之刑，亦無過重或失輕之不當情形，
    則上級法院對於下級法院之職權行使，原則上應予尊重（最
    高法院85年度台上字第2446號判決意旨參照）。
  ㈢原審以被告罪證明確，依法論科，並審酌被告本應注意存放
    水泥助凝劑桶槽之品質及完整性，應審慎選擇放置桶槽之地
    點，竟因過失導致水泥助凝劑外溢污染水體，導致魚群大量
    死亡，危害生態環境，所為實無足取，本當從重量刑，惟念
    及被告本案終究係過失犯罪，於犯後坦承犯罪，積極協助環
    境回復，清理河床淤泥，認被告確有悔意，犯後態度良好，
    兼衡被告之生活狀況、智識程度、素行等一切情狀，量處有
    期徒刑6月，併科罰金90萬元，並諭知有期徒刑如易科罰金
    、罰金如易服勞役之折算標準。經核原審已於判決理由內說
    明其量刑審酌事由，復以行為人之責任為基礎，斟酌刑法第
    57條所列一切情狀，其量定之刑罰，已兼顧相關有利與不利
    之科刑資料為綜合考量，既未逾越法定刑度，亦未濫用自由
    裁量之權限，且無違背公平正義、責罰相當等原則，屬裁量
    權之適法行使，難認有何不當。被告上訴主張其因回復原狀
    已支出170餘萬元，請求酌減其刑云云。經查，鑫磊公司於
    案發後，在新竹市環境保護局監督下，派遣機具及人力清理
    水體污染物約40噸及底泥約4000米放置於場區內，費用係由
    鑫磊公司支付，惟上開水體污染物及底泥仍尚未移除，且未
    支付檢測費375,980元等情，有新竹市環境保護局109年1月6
    日竹市環水字第1080034670號函在卷可參。是被告雖於事後
    配合清除污染物，然目前尚未處理完畢，況本案係因被告過
    失而導致溪水受到污染，其本應負回復原狀之責，且原審亦
    已斟酌此情，而為量處上開之刑，難認有過重之情事，故被
    告上訴主張原審量刑過重，並無理由，應予駁回。    
據上論斷，應依刑事訴訟法第368 條，判決如主文。
本案經檢察官許大偉提起公訴，檢察官謝宗甫到庭執行職務。  
中    華    民    國   109    年    3     月    10    日
                  刑事第十七庭  審判長法  官 鄭水銓
                                      法  官 黃雅芬
                                      法  官 李世華
以上正本證明與原本無異。
不得上訴。
                                      書記官 莊佳鈴
中    華    民    國    109   年    3     月    10    日
附錄：本案論罪科刑法條全文
刑法第190條之1
投棄、放流、排出、放逸或以他法使毒物或其他有害健康之物污
染空氣、土壤、河川或其他水體者，處五年以下有期徒刑、拘役
或科或併科一千萬元以下罰金。
廠商或事業場所之負責人、監督策劃人員、代理人、受僱人或其
他從業人員，因事業活動而犯前項之罪者，處七年以下有期徒刑
，得併科一千五百萬元以下罰金。
犯第一項之罪，因而致人於死者，處三年以上十年以下有期徒刑
；致重傷者，處一年以上七年以下有期徒刑。
犯第二項之罪，因而致人於死者，處無期徒刑或七年以上有期徒
刑；致重傷者，處三年以上十年以下有期徒刑。
因過失犯第一項之罪者，處一年以下有期徒刑、拘役或科或併科
二百萬元以下罰金。
因過失犯第二項之罪者，處三年以下有期徒刑、拘役或科或併科
六百萬元以下罰金。
第一項或第二項之未遂犯罰之。
犯第一項、第五項或第一項未遂犯之罪，其情節顯著輕微者，不
罰。